【裁判字號】    96,訴,1259
【裁判日期】    970125
【裁判案由】    廢棄物清理法
【裁判全文】
臺灣士林地方法院刑事判決              96年度訴字第1259號
公  訴  人  臺灣士林地方法院檢察署檢察官
被      告  乙○○
            甲○○
上列被告等因違反廢棄物清理法案件，經檢察官提起公訴（96年
度偵字第7078號），而被告於準備程序中均就被訴事實為有罪之
陳述，經合議庭裁定由受命法官獨任進行簡式審判程序，並判決
如下：
    主  文
乙○○共同未依廢棄物清理法第四十一條第一項規定領有廢棄物
清除處理許可文件，從事廢棄物清除、處理，處有期徒刑壹年壹
月。緩刑貳年，並應向公庫支付新臺幣伍萬元。
甲○○共同未依廢棄物清理法第四十一條第一項規定領有廢棄物
清除處理許可文件，從事廢棄物清除、處理，處有期徒刑壹年。
緩刑貳年，並應向公庫支付新臺幣伍萬元。
    事實及理由
壹、程序部分：
一、按適用簡式審判程序之有罪判決書之製作，準用刑事訴訟法
    第454 條之規定，同法第310 條之2 定有明文。本件經合議
    庭裁定由受命法官獨任進行簡式審判程序，爰依照前開法律
    規定，準用刑事訴訟法第454 條為判決書之製作，合先敘明
    。
二、次按簡式審判程序之證據調查，不受刑事訴訟法第159 條第
    1 項所定：「被告以外之人於審判外之言詞或書面陳述，不
    得作為證據。」之限制，此見同法第273 條之2 亦規定甚明
    。是本件證人黃潘錦於警詢時之證述，證人黃潘錦、證人即
    臺北市政府警察局汐止分局東山派出所員警陶聰文、證人即
    臺北縣汐止市公所清潔隊稽查員黃建文於偵查中具結後之證
    述，證人即共同被告乙○○就被告甲○○犯行部分於警詢時
    及偵查中具結後之證述，證人即共同被告甲○○就被告乙○
    ○犯行部分於警詢時及偵查中具結後之證述，雖均屬被告以
    外之人於審判外所為之陳述，然依照上開法律規定，亦得作
    為證據，先予敘明。
貳、實體認定部分：
一、犯罪事實：乙○○與甲○○均明知未依廢棄物清理法之規定
    ，向主管機關申請核發公民營廢棄物清除處理機構許可文件
    者，不得從事廢棄物清除、處理業務，乙○○亦明知未經主
    管機關許可，不得提供土地回填、堆置廢棄物。詎乙○○、
    甲○○均未經主管許可，共同基於非法清除、處理廢棄物之
    犯意聯絡，於民國96年5 月16日下午3 時許及5 時許，由乙
    ○○委請甲○○駕駛車號396-RS號自用大貨車，先後2 次偕
    同自基隆市○○區○○街216 巷36號乙○○承包裝潢整修之
    房屋，裝載夾雜磚塊、混凝土塊、廢木材及少許垃圾之營建
    事業廢棄物，運送至乙○○未經主管機關許可而提供之其與
    他人共有，位於臺北縣汐止市○○路54號旁坐落臺北縣汐止
    市○○○段石硿子小段第140 號地號之土地傾倒，而於該處
    回填、堆置前揭事業廢棄物。嗣經黃潘錦察覺有異，於同年
    月18日報警會同臺北縣汐止市公所清潔隊人員前往該處查看
    ，始悉上情。案經臺北縣政府警察局汐止分局報告臺灣士林
    地方法院檢察署檢察官偵查起訴。
二、前揭犯罪事實，業經被告乙○○、甲○○於警詢、偵訊及本
    院訊問時坦承不諱，核與證人黃潘錦於警詢及偵查中之證述
    （見臺灣士林地方法院檢察署96年度偵字第7078號卷第10至
    11頁、第32至33頁）、證人即臺北市政府警察局汐止分局東
    山派出所員警陶聰文、證人即臺北縣汐止市公所清潔隊稽查
    員黃建文於偵查中之證述（均見同卷第44、45頁）大致相符
    ，並有車輛監視錄影相片2 張（見同卷第13頁）、傾倒廢棄
    物相片6 張（見同卷第14至16頁）、汐止市公所違反環境衛
    生行為案件告發單影本1 紙（見同卷第17頁）、汐止市○○
    ○段石硿子小段地號140 號土地所有權狀影本1 紙（見偵卷
    第20頁）、汽車行車執照影本1 紙（見偵卷第18頁）、車籍
    查詢資料1 紙（見偵卷第21頁）、營利事業查詢資料1 紙（
    見本院卷第25頁）附卷供參，俱徵被告二人前揭不利於己之
    自白與事實相符，本件事證明確，被告二人之犯行，堪予認
    定，均應依法論科。
三、(一)按廢棄物清理法所稱廢棄物，分下列二種：一、一般廢棄
      物：由家戶或其他非事業所產生之垃圾、糞尿、動物屍體
      等足以污染環境衛生之固體或液體廢棄物；二、事業廢棄
      物：(1)有害事業廢棄物：由事業所產生具有毒性、危險性
      ，其濃度或數量足以影響人體健康或污染環境之廢棄物(2)
      一般事業廢棄物：由事業所產生有害事業廢棄物以外之廢
      棄物；而上揭所稱之「事業」，係指農工礦廠（場）、營
      造業、醫療機構、公民營廢棄物清除處理機構、事業廢棄
      物共同清除處理機構、學校或機關團體之實驗室及其他經
      中央主管機關指定之事業，廢棄物清理法第2 條第1 項、
      第4 項定有明文。次按，內政部96年3 月15日臺內營字第
      0960035196號函修正公告生效之營建剩餘土石方處理方案
      第2 條第1 項規定：「本方案所指營建工程剩餘土石方之
      種類，包括建築工程、公共工程及其他民間工程所產生之
      剩餘泥、土、砂、石、磚、瓦、混凝土塊等，經暫屯、堆
      置可供回收、分類、加工、轉運、處理、再生利用者，屬
      有用之土壤砂石資源」，是符合營建剩餘土石方處理方案
      規定之營建剩餘土石，固不在廢棄物之列；惟行政院環境
      保護署95年3 月24日環署廢字第0950021057號函亦明示：
      「依行政院86年函示，營建廢棄土（後經內政部改稱為營
      建剩餘土石方）包括建築工程、公共工程及建築物拆除工
      程所工所產生之剩餘土石方、磚瓦、混凝土塊，為有用資
      源，非屬廢棄物範圍，惟如營建剩餘土石方混雜鋼筋、廢
      木板．．．等廢棄物時，則為營建混合物，仍屬廢棄物範
      圍，應依廢棄物清理法相關規定妥善清除處理或再利用」
      等語。查本件被告傾倒之物品，既含有磚塊、混凝土塊，
      並夾雜廢木材及少許垃圾等，有前揭傾倒廢棄物相片6 張
      可證，依上開說明，自為營建混合物而屬事業廢棄物範圍
      ，且依前開函示說明，當應依廢棄物清理法相關規定妥善
      清除處理或再利用，先予敘明。
    (二)第按從事廢棄物清除、處理業務者，應向直轄市、縣（市
      ）主管機關或中央主管機關委託之機關申請核發公民營廢
      棄物清除處理機構許可文件後，始得受託清除、處理廢棄
      物業務，廢棄物清理法第41條第1 項亦有明定。又按廢棄
      物清理法第46條第4 款所規定之犯罪構成要件行為，計有
      貯存、清除及處理三者，就事業廢棄物而言，其中所謂清
      除則指事業廢棄物之收集、運輸行為；至處理則包含(1)中
      間處理：指事業廢棄物在最終處置或再利用前，以物理、
      化學、生物、熱處理或其他處理方法，改變其物理、化學
      、生物特性或成分，達成分離、減積、去毒、固化或安定
      之行為。(2)最終處置：指衛生掩埋、封閉掩埋、安定掩埋
      或海洋棄置事業廢棄物之行為。(3)再利用：指事業產生之
      事業廢棄物自行、販賣、轉讓或委託做為原料、材料、燃
      料、填土或其他經中央目的事業主管機關認定之用途行為
      ，並應符合其規定者，此見行政院環境保護署發布之事業
      廢棄物貯存清除處理方法及設施標準第2 條第2 款、第3
      款規定甚明。
    (三)核被告乙○○、甲○○上開所為，均係犯廢棄物清理法第
      46條第4 款之未依同法第41條第1 項領有廢棄物清除、處
      理許可文件，從事廢棄物清除、處理罪。被告乙○○同時
      犯廢棄物清理法第46條第3 款之未經主管機關許可提供土
      地回填、堆置廢棄物罪。又被告乙○○、甲○○間就上開
      違反廢棄物清理法第46條第4 款之犯行，有犯意聯絡及行
      為分擔，為共同正犯。被告乙○○、甲○○未經主管機關
      許可，於96年5 月16日下午先後2 次清除、處理廢棄物之
      行為，均係基於單一犯意，於密切接近之時、地為之，所
      侵害者皆為環境保護之社會法益，各行為之獨立性極為薄
      弱，依一般社會健全觀念，在時間差距上，難以強行分開
      ，在刑法評價上，以視為數個舉動之接續施行，合為包括
      之一行為予以評價，較為合理，均屬包括一罪之接續犯。
      被告乙○○以一行為，同時觸犯廢棄物清理法第46條第3
      款、同條第4 款之罪，所侵害者為單一之國家法益，為想
      像競合犯，應依刑法第55條規定，從一情節較重之未依同
      法第41條第1 項領有廢棄物清除、處理許可文件而從事廢
      棄物清除、處理罪處斷。爰審酌被告二人共同傾倒之廢棄
      物數量為2 車，廢棄物內容為夾雜磚塊、混凝土塊、廢木
      材及少許垃圾之一般事業廢棄物，傾倒地點則為被告乙○
      ○與他人共有之土地，所生危害尚非重大，於事後均坦承
      犯行，態度良好，併其各自之犯罪動機、目的、生活狀況
      、品行、智識程度等一切情狀，分別量處如主文第一、二
      項所示之刑。又被告二人皆未曾因故意犯罪受有期徒刑以
      上刑之宣告，有臺灣高等法院被告前案紀錄表各1 份在卷
      足稽，此次因一時失慮，致罹刑典，事後已坦認犯行，深
      具悔意，經此刑事訴追之教訓，應知警惕而無再犯之虞，
      本院因認前開宣告刑以暫不執行其刑為適當，爰均予宣告
      緩刑2 年，以啟自新，並依刑法第74條第2 項第4 款規定
      ，諭知被告二人應各向公庫支付新臺幣5 萬元（此部分得
      為民事強制執行名義），以修復渠等本案犯行對法秩序之
      破壞。又依刑法第75 條 之1 第1 項第4 款規定，受緩刑
      之宣告而違反上開本院所定負擔情節重大，足認原宣告之
      緩刑難收其預期效果，而有執行刑罰之必要者，得撤銷其
      宣告，附此敘明。另車號396-RS自用大貨車雖屬被告甲○
      ○所有，惟衡情非屬專供本案犯罪之用，復就該車價值與
      被告本案情節為較量審酌，本院認尚無將該車諭知沒收之
      必要，併予敘明。
四、依刑事訴訟法第273 條之1 第1 項、第299 條第1 項前段，
    廢棄物清理法第46條第3 款、第4 款，刑法第11條前段、第
    28條、第55條、第74條第1 項第1 款、第2 項第4 款，判決
    如主文。
五、如不服本判決，應於收受送達後10日內向本院提出上訴書狀
    ，其未敘述上訴之理由者並得於提起上訴後20日內向本院補
    提理由書（均須按他造當事人之人數附繕本）。
本案經檢察官莊富棋到庭執行職務。
中    華    民    國    97    年    1     月    25    日
                  刑事第七庭法  官  周群翔
以上正本證明與原本無異。
                            書記官  劉育君
中    華    民    國    97    年    1     月    25    日
附錄本案論罪科刑法條：
廢棄物清理法第46條
有下列情形之一者，處1年以上5年以下有期徒刑，得併科新臺幣
3 百萬元以下罰金：
一、任意棄置有害事業廢棄物。
二、事業負責人或相關人員未依本法規定之方式貯存、清除、處
    理或再利用廢棄物，致污染環境。
三、未經主管機關許可，提供土地回填、堆置廢棄物。
四、未依第41條第1項規定領有廢棄物清除、處理許可文件，從
    事廢棄物貯存、清除、處理，或未依廢棄物清除、處理許可
    文件內容貯存、清除、處理廢棄物。
五、執行機關之人員委託未取得許可文件之業者，清除、處理一
    般廢棄物者；或明知受託人非法清除、處理而仍委託。
六、公民營廢棄物處理機構負責人或相關人員、或執行機關之人
    員未處理廢棄物，開具虛偽證明。


司法院資訊處製作；財團法人民間司法改革基金會備份。
